【裁判字號】    90,交訴,36
【裁判日期】    900411
【裁判案由】    業務過失致死
【裁判全文】
臺灣高雄地方法院刑事判決                            九十年度交訴字第三六號
    公  訴  人  臺灣高雄地方法院檢察署檢察官
    被      告  甲○○
右列被告因業務過失致死案件，經檢察官提起公訴（九十年度偵字第一五八號），本
院判決如左：
    主  文
甲○○從事業務之人，因業務上之過失致人於死，累犯，處有期徒刑陸月，如易科罰
金，以參佰元折算壹日。
    事  實
一、甲○○前於民國七十八年四月間因公共危險、妨害自由等案件，經台灣台中地方
    法院判處有期徒刑四年二月確定，於八十三年九月十七日假釋交付保護管束，於
    八十六年七月八日假釋期滿執行完畢，考領有職業大貨車駕駛執照，係勝翔運通
    有限公司（下稱勝翔公司）僱用之大貨車司機，平時以駕駛大貨車載運貨物為業
    ，係從事駕駛業務之人，於八十九年十二月二十日零時三十分許，駕駛車牌號碼
    ＩＬ－三五○號營業大貨車至高雄縣仁武鄉○○路大自然園藝前停車卸貨時，本
    應停車時應緊靠道路右側，且依當時情形並無使甲○○不能注意之情事，甲○○
    竟疏於注意，貿然於前處將前開營業用大貨車停放於另一部車之外側，而以車頭
    朝南之方式併排停車，致影響其他來往車輛之通行，適有穆金生騎乘車牌號碼Ｚ
    ＩＨ－五二一號輕型機車沿鳳仁路由南向北方向行駛（起訴書誤載為由東向西行
    駛），亦未注意車前狀況，隨時採取必要之安全措施，迨見該營業用大貨車時，
    欲煞避已不及，致所騎乘車牌號碼ＺＩＨ－五二一號輕型機車之車頭撞及該營業
    用大貨車之右前葉子板，穆金生人車倒地後受有腦挫傷、頭部外傷等傷害，經送
    醫救治，延至同日凌晨二時許不治死亡。
二、案經高雄縣警察局仁武分局報請台灣高雄地方法院檢察署檢察官偵查起訴。
    理  由
一、訊據被告甲○○對於右揭時、地逆向停放前開營業用大貨車，致遭被害人穆金生
    所騎乘之前開機車撞及，被害人因而受有腦挫傷及頭部外傷之傷害，雖經送醫救
    治，仍告傷重不治死亡等事實，均坦承不諱，並有高雄縣警察局道路交通事故調
    查報告表一紙、肇事現場照片五幀及台灣高雄地方法院檢察署檢察官相驗筆錄、
    驗斷書、相驗屍體證明書在卷可稽（參警卷第七頁至第十頁，台灣高雄地方檢察
    署八十九年度相字第二○九九號相驗卷第十六頁至第十八頁）。
二、按停車應依車輛順行方向緊靠道路右側，為道路交通安全規則第一百十二條第一
    項第十款所明文。查併排停車係於規定之停車格位停滿之後，復於車道上停放車
    輛，雖於現今人車擁擠停車空間有限之大都會固非不尋常，但併排停車占據原供
    行駛之車道，使其他用路人行至該處必須自原行駛之路線轉出始能繼續行駛，是
    併排停車常影響行車之順暢，並增加其他用路人之危險性，此等併排停車於深夜
    視線不清之時更見其危險性，此一危險性並不因常見於現今擁擠之大都會而使其
    危險性降低或不存在，反適因此等併排停車而更增加擁擠之大都會行車之不便與
    危險，此為一般駕駛人應注意並能注意之情事。被告既考領有職業大貨車駕駛執
    照，且現為營業大貨車司機，於併排停車之際，對於前述規定當無不知之理，且
    當時亦無使被告不能注意之情事，其竟仍於該處併排停車，是被告顯有上開注意
    義務之違反而有過失，至為灼然。再本件交通事故經送台灣省高屏澎區車輛行車
    事故鑑定委員會鑑定結果，亦認被告駕駛營業大貨車未依規定停車與被害人騎乘
    機車未注意車前狀況同為肇事原因，有台灣省高屏澎地區車輛行車事故鑑定委員
    會九十年二月九日高屏澎鑑字第九○○一六七號函附鑑定意見書附卷可參（參偵
    查卷第十三頁至第十五頁）。再被害人因本件交通事故受有腦挫傷、頭部外傷等
    傷害導致死亡，有前開勘驗筆錄、相驗屍體證明書及驗斷書各一份附卷可稽。被
    害人因本件車禍死亡，核與被告前述過失行為間，存有相當因果關係。雖被害人
    關於本件交通事故之發生亦有過失，且被害人之過失程度復較大於被告，惟被害
    人之過失於法尚不得卸免被告自身之罪責。綜上所述，本案事證明確，被告過失
    犯行洵堪認定。
三、被告係勝翔公司僱用之營業大貨車司機，平時以駕駛大貨車載運貨物為業，係從
    事駕駛業務之人，且肇事當時又係載運貨物至肇事地點，正在執行業務甚明，其
    駕車肇事致人於死，核其所為，係犯刑法第二百七十六條第二項之業務過失致人
    於死罪。又被告前於七十八年四月間因公共危險、妨害自由等案件，經台灣台中
    地方法院判處有期徒刑四年二月確定，於八十三年九月十七日假釋交付保護管束
    ，於八十六年七月八日假釋期滿執行完畢，有台灣高雄地方法院檢察署刑案資料
    查註紀錄表及台灣高等法院被告全國前案紀錄表各一份在卷可稽，其於有期徒刑
    執行完畢後五年內再犯本件有期徒刑以上刑之罪，應依累犯規定加重其刑。又被
    告於肇事後，犯罪未被發覺前，即主動報警，並向前往現場處理之高雄縣警察局
    仁武分局仁武派出所警員趙光南自首，並坦承肇事而接受裁判一節，有前開卷附
    道路交通事故調查報告表「報案人」欄記載明確（參警卷第七頁），堪認合乎自
    首之要件，應依刑法第六十二條前段規定，減輕其刑。被告所犯業務過失致死之
    罪，同時有加重及減輕其刑之事由，依法應先加後減。茲審酌被告現為營業大貨
    車駕駛者，理應更加注意行車之安全，竟疏未注意，逆向停車，惟念犯後坦承過
    失犯行，顯有悔改之意，且已與被害人家屬達成民事和解，業據被告供明在卷（
    見本院九十年三月二十七日審判筆錄），並有高雄縣仁武鄉調解委員會調解書一
    份在卷足憑，及被害人騎乘機車未注意車前狀況，就本件車禍事故致其死亡之結
    果，亦與重大過失等一切情狀，爰量處如主文所示之刑。再按行為後法律有變更
    者，適用裁判時之法律，為刑法第二條第一項前段所規定。而刑法第四十一條第
    一項前段已修正為所犯最重本刑為五年以下有期徒刑以下之罪，而受六個月以下
    有期徒刑或拘役之宣告，得易科罰金，並經總統於九十年一月十日公布，且於同
    年月十二日生效。是以本案被告所犯本案業務過失致死罪，其最重本刑為五年以
    下有期徒刑之罪，且其受有六月以下有期徒刑之宣告，故依修正後刑法第四十一
    條第一項規定併諭知有期徒刑易科罰金之折算標準。
四、據上論斷，應依刑事訴訟法第二百九十九條第一項前段，刑法第二條第一項前段
    、第二百七十六條第二項、第六十二條前段、第四十七條，罰金罰鍰提高標準條
    例第一條前段、第二條，判決如主文。
中      華      民      國    九十      年      四      月     十一     日
                              臺灣高雄地方法院交通法庭
                                  法    官  張 維 君
右正本證明與原本無異。
如不服本判決，應於判決送達後十日內，向本院提出上訴狀。
                                  書 記 官  趙 美 玲
中    華    民    國      九十      年      四      月      十一      日
附錄本判決論罪之法條：
刑法二百七十六條第二項：
從事業務之人，因業務上之犯前項之罪者，處五年以下有期徒刑或拘役，得併科三千
元以下罰金。


司法院資訊處製作；財團法人民間司法改革基金會備份。
